最高法院刑事判決　　　　　　　　　　　　　　　八十七年度台上字第二一三八號
　　上訴人　台灣高等法院高雄分院檢察署檢察官
　　被　告　甲○○
右上訴人因被告殺人等罪案件，不服台灣高等法院高雄分院中華民國八十六年十二月
九日第二審判決（八十六年度上重訴字第一七號，起訴案號：台灣高雄地方法院檢察
署八十四年度偵字第二四五五七、二五一九四號），提起上訴，本院判決如左：
    主  文
原判決撤銷，發回台灣高等法院高雄分院。
    理  由
本件原判決認定被告甲○○曾犯贓物等罪，於民國八十年四月十三日執行完畢。仍不
知悔改，復於八十二年八、九月間，在高雄縣大樹鄉水寮國中附近，受友人蔡啟芳（
已死亡）之託，代為藏放制式轉輪手槍（口徑○‧三五七吋、槍號ＢＨＭ五三八○號
）、制式霰彈槍（口徑一二規格）各一枝及制式子彈十七發（其中口徑○‧三五七吋
制式子彈十四發、口徑○‧三八吋制式子彈三發）及口徑一二規格霰彈八十六發，並
將之藏置於高雄縣大樹鄉○○村○○路一三四巷一○○號住處，而未經許可，無故寄
藏之，嗣其本人因案遭通緝，乃於八十四年八月間改將其中之上開制式手槍一枝及子
彈十七發藏放於其平常駕駛之車牌號碼ＶＵ－五八七九號自用小客車座車上。嗣又於
八十四年十月十三日下午八時三十分許，偕同綽號「男仔」不詳姓名友人，駕駛前開
自用小客車，至高雄縣大寮鄉○○村○○路二○七－三號黃銀富之工廠，向黃銀富索
取先前已付款向其購買之海洛因毒品，因黃銀富無法交付毒品，又拒將先前購買毒品
之價款返還，被告一時氣憤，竟臨時單獨起意，基於殺人之犯意，自身上取出攜帶之
上述制式轉輪手槍，朝黃銀富射擊二槍，其中一槍射中黃銀富背部，子彈貫穿左肺下
葉上方，經過第六胸椎，穿過右肺上葉及第三肋骨，停留於右上臂肌肉層，造成胸腔
大量出血，當場死亡，且見當時同在工廠內之張慶明、丁國憲及一不詳姓名男子目睹
槍擊情事而欲朝後門逃跑出工廠外時，為對其等施以警示、威嚇，乃朝工廠內置於通
道旁之機車射擊一槍，使該三人心生畏懼而加速往外逃竄，被告見彼等在場之人已逃
離，隨即駕車逃逸。經警循線於八十四年十二月十八日下午九時十分許，在高雄市○
○區○○路一三四－二號四樓租賃處，將被告緝捕，並查獲上述制式轉輪手槍一枝及
制式子彈十四發（鑑驗時試射四發，餘十發），另又於高雄縣大樹鄉○○村○○路一
三四巷一○○號被告住處，起獲上述制式霰彈槍一枝及制式霰彈八十六發（鑑驗時試
射五發，餘八十一發）等情。因而撤銷第一審不當之判決，改判論處被告未經許可，
無故寄藏手槍；殺人；及以加害生命之事，恐嚇他人致生危害於安全罪刑（均累犯）
，固非無見。
惟查(一)行為後法律有變更者，適用裁判時之法律；但裁判前之法律有利於行為人者，
適用最有利於行為人之法律。保安處分適用裁判時之法律。刑法第二條第一項、第二
項定有明文。依上開規定，因保安處分非刑罰，即使比較新舊法輕重結果適用舊法論
科，仍應適用裁判時法宣示保安處分。原判決認定被告於八十二年八、九月間，未經
許可，無故寄藏制式轉輪手槍、制式霰彈槍各一枝及制式子彈十七發、口徑一二規格
霰彈八十六發，迄至八十四年十二月十八日為警查獲等情。然查被告行為後，槍砲彈
藥刀械管制條例已於八十六年十一月二十四日修正公布施行，同年月二十六日生效，
有關未經許可無故寄藏手槍之處罰，除於新修正公布之該條例第七條第四項加重其刑
度為處五年以上有期徒刑，併科新台幣一千萬元以下罰金外，復於第十九條第一項規
定：犯第七條、第八條、第十條、第十一條、第十二條第一項至第三項、第十三條第
一項至第三項之罪，經判處有期徒刑者，應於刑之執行完畢或赦免後，令入勞動場所
，強制工作，其期間為三年。乃原審關於比較新舊法之適用時，適用修正前之舊法第
七條第四項等相關法條，量處有期徒刑七月，但未依修正後之新法第十九條第一項之
規定宣告保安處分，復未說明其理由，稽之首開說明，自有可議。(二)有罪判決書之事
實一欄，為判斷其適用法令當否之準據，法院應將依職權認定與論罪科刑有關之事實
，翔實記載，然後於理由內逐一說明其憑以認定之證據，並使事實認定與理由說明，
互相適合，方為合法。倘若事實認定與理由說明，不相一致，或事實與理由欄內之記
載，前後齟齬，按諸刑事訴訟法第三百七十九條第十四款後段規定，均屬判決理由矛
盾之當然違背法令。原判決理由謂被告於警訊供承「……對著啟華（即黃銀富）的腳
步開二槍，又對旁邊三名工人開了一槍……」等語不諱，復經目擊證人丁國憲於警訊
中證述「……二名陌生男子叫我不要跑，並向我開了一槍（當時工廠內尚有另外二個
男子在場），未擊中我們三個人，之後二名男子即駕車離去」「（甲○○）總共開了
三槍，二槍射擊黃銀富，一槍向我射擊」，及偵查中證稱「……我們要跑時又對我們
開了一槍，但沒打到」；及證人張慶明於警訊中供稱「……甲○○第三槍朝我們射擊
，當時沒有擊中我們，我與丁國憲從後門逃逸」，於偵查中證述「……我看到甲○○
拔槍射殺黃銀富二槍，我與丁某要跑時，還向我們開了一槍」各等語，互核渠等三人
所為之供述及證述情節均相符合。然又謂證人張慶明、丁國憲於警偵訊中未明確指陳
被告除對黃銀富射擊外，究係另朝何人？何方向開槍？理由已前後矛盾。再依原判決
事實及理由所載，被告共射擊三槍，其中二槍是朝黃銀富射擊，當中一槍射中黃銀富
背部，子彈貫穿左肺下葉上方，經過第六胸椎，穿過右肺上葉及第三肋骨，停留於右
上臂肌肉層，造成胸腔大量出血，另二槍未擊中任何人。如果無訛，被告所射擊子彈
有二發未擊中任何人，則現場之機車所留彈痕究係因欲射擊黃銀富未射中或其他情況
射中，均有可能，此事實尚待詳查。原審置被告及證人丁國憲、張慶明上開供述於不
顧，遽認定被告並非有意朝丁國憲等三人射殺，僅論以恐嚇罪，其論理法則亦有違誤
。上訴意旨指摘原判決不當，尚非全無理由，應認原判決有發回更審之原因。
據上論結，應依刑事訴訟法第三百九十七條、第四百零一條，判決如主文。
中      華      民      國    八十七    年      六      月     十八     日
                              最高法院刑事第五庭
                                  審判長法官  陳  錫  奎
                                        法官  王  德  雲
                                        法官  洪  清  江
                                        法官  吳  昆  仁
                                        法官  李  伯  道
      右正本證明與原本無異
                                              書  記  官
中      華      民      國    八十七    年      六      月    二十三    日
